【裁判字號】    98,再抗國,1
【裁判日期】    980206
【裁判案由】    國家賠償
【裁判全文】
臺灣高等法院花蓮分院民事裁定   98年度再抗國字第1號
聲  請  人  甲○○
                      現於臺灣綠島監獄執行中
相  對  人  臺灣綠島監獄
法定代理人  乙○○
聲請人請求國家賠償事件，對於中華民國97年6月5日本院97年度
抗國字第2號確定裁定聲請再審，本院裁定如下：
    主  文
聲請駁回。
聲請程序費用由聲請人負擔。
    理  由
一、聲請人原起訴主張：聲請人因案在綠島監獄執行中，其監獄
    所為之停止計分處分、扣分處分、違紀後核低操行教化分數
    ，再逐漸回復到違紀前得分水平等3項處分違法，造成聲請
    人權利受損，請求對於「停止計分」處分，應改為留級並計
    算分數1至2個月、原先違法多扣減的分數，應重新核給，核
    低操行教化分數，再逐漸回復到違紀前得分水平，請求於違
    紀次月，立即回復原水平，續累進遞增，方不致繼續擴大其
    損害，將上揭違法之處分，回復至原狀，救濟聲請人所受之
    損害等語。臺灣臺東地方法院因聲請人未於起訴狀載明訴訟
    標的金額或價額，亦未繳納裁判費，乃於民國97年3月31日
    以97年度補字第25號裁定，命其補繳裁判費新臺幣（下同）
    17,335元。嗣因聲請人逾期未補正，法院以聲請人之訴不合
    法為理由，裁定駁回。聲請人提起抗告，經本院以97年度抗
    國字第2號裁定駁回抗告、再抗告，並經最高法院以97年度
    台抗字第804號裁定駁回抗告確定。
二、聲請人以本院97年度抗國字第2號裁定適用法規顯有以下之
    錯誤為理由聲請再審：
    （一）聲請人原提起之國家賠償訴訟，並非財產權訴訟，不
          必陳明訴訟標的之價額或金額，系爭確定裁定卻完全
          引用臺東地方法院97年度國字第3號裁定之理由，認
          為聲請人必須陳明訴訟標的金額或價額，並即核定訴
          訟費用，再以聲請人未繳納訴訟費用為理由，駁回起
          訴，適用法規顯有錯誤。
    （二）聲請人原本提起的訴訟，性質上是國家賠償訴訟，普
          通法院自有管轄權。至於訴訟中，涉及行政處分有無
          瑕疵之認定，仍然屬於普通法院之管轄。系爭確定裁
          定認為屬於行政法院管轄，適用法規顯有錯誤。
三、按民事訴訟法第507條規定「裁定已經確定，而有第496條第
    1項或第497條之情形者，得準用本編之規定，聲請再審。」
    。而同法第502條固規定「再審之訴不合法者，法院應以裁
    定駁回之。」、「再審之訴顯無再審理由者，得不經言詞辯
    論，以判決駁回之。」。但此項規定係針對確定判決而言。
    對於具有確定力之裁定，既然原確定裁判，僅係以裁定為之
    ，自無以判決駁回再審聲請之理，因此聲請再審，而無再審
    理由者，仍應以裁定駁回之。此就具有裁定性質之支付命令
    而言，在民國92年2月7日修訂民事訴訟法前，對於確定之支
    付命令，如有同法第496條第1項之再審事由者，僅得依第
    507條準用再審之規定聲請再審（最高法院94年台抗第638
    號裁判參照）。但民事訴訟法修正後，「支付命令，固屬裁
    定之性質，惟依民事訴訟法第521條第1項規定，確定之支付
    命令，因與確定判決有同一之效力，是以同條第2項明定，
    對此項支付命令，有同法第496條第1項之情形者，得提起再
    審之訴。次按當事人提起再審之訴，除其再審之訴有不合程
    式，或已逾期間，或法律上不應准許等不合法之情形，應以
    裁定駁回者外，無論其再審之訴有無理由，甚或顯無理由，
    法院均應以判決為之，此觀民事訴訟法第502條及第498條之
    1規定即明。」（最高法院95年台抗字第3號裁判參照）。更
    足證民事訴訟法第502條第2項僅適用於具有與確定判決同一
    效力之裁判。
四、本件聲請人聲請再審，雖引用最高法院40年台上字第144 號
    判例，主張系爭確定裁定適用法規顯有錯誤。然查該判例要
    旨係「民事訴訟法第226條第3項，所謂判決書理由項下應記
    載關於攻擊或防禦方之法律上意見，雖不以列舉法條之條文
    為限，然必據其記載得知所適用者如何法規始為相當，否則
    即為同法第466條第6款之判決不備理由」。是針對判決理由
    記載之方法而言。本院系爭確定裁定既然已經說明裁定之理
    由，縱然與原審裁定相同，也不是裁定不備理由，與聲請人
    所主張判例之情形並不相同。聲請人以此理由，聲請再審，
    自顯無理由。
五、至於聲請人所提起國家賠償訴訟之管轄。本院系爭裁定中，
    只是附帶說明聲請人起訴請求撤銷監獄行政處分之部分，屬
    於行政法院管轄，並不是以再審聲請人之起訴，有管轄權欠
    缺之不合法情形，駁回聲請人之訴。聲請人以此為理由，聲
    請再審，亦顯無理由。
六、縱據上述，本件再審之訴，顯無理由。依民事訴訟法第507
    條、第78條裁定如主文。
中    華    民    國    98    年    2     月  6       日
                        審判長法  官  何方興
                              法  官  林碧玲
                              法  官  賴淳良
正本係照原本作成。
如不服本裁定，應於收受送達後10日內表明抗告理由向本院提出
抗告書狀，並應繳納抗告費新台幣１千元。
                              書記官  邱廣譽
中    華    民    國    98    年    2     月    6     日


司法院資訊處製作；財團法人民間司法改革基金會備份。
